臺灣高等法院臺中分院刑事判決
111年度上訴字第1415號

上  訴  人  
即  被  告  劉興邦


選任辯護人  袁烈輝律師（法扶律師）
上列上訴人因毒品危害防制條例案件，不服臺灣臺中地方法院11
0年度訴字第2138號中華民國111年4月14日第一審判決（起訴案
號：臺灣臺中地方檢察署110年度偵字第24784號、第26585號）
，提起上訴，本院判決如下：
    主  文
上訴駁回。
    犯罪事實
一、劉興邦明知甲基安非他命係毒品危害防制條例第2條第2項第
    2款所規定之第二級毒品，不得無故持有或販賣，竟基於販
    賣第二級毒品甲基安非他命以營利之犯意，於民國110年4月
    15日清晨4時19分，由董南豪以LINE聯繫劉興邦，表示欲購
    買第二級毒品甲基安非他命，劉興邦即以所持用OPPO廠牌行
    動電話1支（含門號0000000000號晶片卡1張，均另案扣案）
    內安裝之LINE與董南豪談妥第二級毒品甲基安非他命販賣交
    易事宜後，2人依約於同日上午5時23分，在臺中市○○區○○路
    0段000號全家便利超商外路邊碰面交易，劉興邦當場將第二
    級毒品甲基安非他命1包（重量不詳）交與董南豪，並欲向
    董南豪收取新臺幣（下同）2千元之價金，然因董南豪未攜
    帶足額現金，故僅先交付1千元之價金，餘款1千元則先賒欠
    。嗣於110年4月28日，董南豪因另案違反毒品危害防制條例
    案件為警查獲，並供出其毒品來源為劉興邦，嗣於同年7月2
    9日下午2時14分，經警持搜索票至臺中市○區○○路0段00號前
    之車牌號碼000-0000號自用小客車執行搜索，並於同日下午
    4時拘提劉興邦到案，始悉上情。
二、案經臺中市政府警察局刑事警察大隊報告臺灣臺中地方檢察
    署檢察官偵查起訴。
    理  由
壹、證據能力部分
一、本判決下述所引用上訴人即被告劉興邦（下稱被告）以外之
    人於審判外之供述證據，檢察官、被告及辯護人於本院審理
    時均同意有證據能力（見本院卷第92頁），且迄本院言詞辯
    論終結前，就該等證據之證據能力，皆未聲明異議，而本院
    審酌上開供述證據資料製作時之情況，並無不當取供或證明
    力明顯過低之瑕疵，認以之作為證據應屬適當，依刑事訴訟
    法第159條之5規定，認均具有證據能力。
二、本件判決以下引用之非供述證據，經本院於審理時依法踐行
    調查證據程序，與本案待證事實具有自然之關聯性，且無證
    據證明係公務員違法取得之物，依法自得作為證據。
貳、認定犯罪事實所憑證據及理由
一、上開犯罪事實，業據被告於警詢、偵查、原審及本院審理中
    坦承不諱（見110偵26585卷〈下稱偵2卷〉第56頁至第59頁、1
    10偵24784卷〈下稱偵1卷〉第217頁至第225頁、原審卷第99頁
    、第174頁、本院卷第97頁），核與證人董南豪於警詢之陳
    述及偵查中之具結證述大致相符（見偵2卷第127頁至第129
    頁、偵1卷第184頁至第186頁、第275頁至第276頁），且證
    人董南豪曾因施用第二級毒品甲基安非他命，經判處罪刑確
    定，此有證人董南豪之臺灣高等法院被告前案紀錄表在卷可
    稽，是其對於施用第二級毒品甲基安非他命後之生理反應自
    應知之甚稔，而其於偵查中具結證稱：我於110年4月15日向
    被告購買之毒品我有施用，感覺跟之前施用的第二級毒品甲
    基安非他命相同等語（見偵1卷第185頁），並有被告持用之
    手機門號雙向通聯暨基地台位址資料、手機門號及LINE帳號
    頁面翻拍照片(見偵1卷第203頁、偵2卷第88頁)、被告與證
    人董南豪之LINE對話紀錄翻拍照片、手機門號基地台位址比
    對圖、Gooele電子地圖街景照片（見偵2卷第147頁至第159
    頁）在卷可佐，足認被告上開任意性自白與事實相符，堪以
    採信。
二、被告於原審審理中供稱：我本案販賣第二級毒品甲基安非他
    命與董南豪，我可以藉此賺取供我自行施用的一點毒品等語
    （見原審卷第99頁、第174頁），是被告係基於營利意思，
    而販賣上開第二級毒品甲基安非他命且交易完成，則被告本
    案販賣第二級毒品甲基安非他命犯行，有從中賺取牟利意圖
    及事實，亦可認定。　
三、綜上所述，本案事證明確，被告上揭犯行洵堪認定，應依法
    論科。
參、論罪科刑
一、按甲基安非他命係毒品危害防制條例第2條第2項第2款所定
    之第二級毒品，不得非法持有、販賣。核被告所為，係犯毒
    品危害防制條例第4條第2項之販賣第二級毒品罪。其因販賣
    而持有第二級毒品之低度行為，應為販賣之高度行為所吸收
    ，不另論罪。
二、刑之加重減輕
  ㈠被告前因①違反毒品危害防制條例及詐欺等案件，經法院分別
    判處徒刑確定，並經臺灣彰化地方法院以104年度聲字第542
    號裁定定應執行有期徒刑1年5月確定；②另因違反毒品危害
    防制條例及詐欺等案件，經法院分別判處徒刑確定，並經臺
    灣彰化地方法院以104年度聲字第544號裁定應執行有期徒刑
    1年3月確定，經移送執行。上開①、②案件所示罪刑，於105
    年5月4日縮短刑期假釋出監，所餘刑期付保護管束，嗣因撤
    銷假釋，入監執行殘刑有期徒刑8月又7日；復因③施用第二
    級毒品案件，經臺灣臺中地方法院以106年度簡字第1161號
    判決判處有期徒刑6月確定；上開③案件所示罪刑，與上揭殘
    刑有期徒刑8月又7日部分接續執行，並於107年8月27日執行
    完畢等情，有臺灣高等法院被告前案紀錄表存卷可查。其於
    有期徒刑執行完畢後，5年內故意再犯本案有期徒刑以上之
    罪，為累犯，並依司法院釋字第775號解釋意旨，審酌被告
    於前案執行完畢後，未生警惕，故意再為本案犯行，足見前
    罪之徒刑執行成效不彰，其對刑罰之反應力顯然薄弱，衡量
    本案犯罪情節及被告所侵害之法益，予以加重最低本刑並無
    罪刑不相當之情事，爰依刑法第47條第1項之規定，除法定
    刑為無期徒刑部分外，僅就其他法定刑部分加重其刑。
  ㈡另累犯之加重，係因犯罪行為人之刑罰反應力薄弱，需再延
    長其矯正期間，以助其重返社會，並兼顧社會防衛之效果，
    要與前後所犯各罪類型、罪名是否相同或罪質是否相當，無
    何必然之關連；又司法院釋字第775號解釋謂：刑法第47條
    第1項規定：「受徒刑之執行完畢，或一部之執行而赦免後
    ，5年以內故意再犯有期徒刑以上之罪者，為累犯，加重本
    刑至二分之一。」有關累犯加重本刑部分，不生違反憲法一
    行為不二罰原則之問題。惟其不分情節，基於累犯者有其特
    別惡性及對刑罰反應力薄弱等立法理由，一律加重最低本刑
    ，於不符合刑法第59條所定要件之情形下，致生行為人所受
    之刑罰超過其所應負擔罪責之個案，其人身自由因此遭受過
    苛之侵害部分，對人民受憲法第8條保障之人身自由所為限
    制，不符憲法罪刑相當原則，牴觸憲法第23條比例原則，而
    為避免發生上述罪刑不相當之情形，法院就該個案應依本解
    釋意旨，裁量是否加重最低本刑。依此解釋意旨，並非宣告
    刑法累犯規定全部違憲，僅在行為人應處之法定最低本刑，
    於不符合刑法第59條所定要件時，致生罪責不相當之情形，
    始得裁量不予加重（最高法院110年度台上字第5377號判決
    要旨參照）。是原審辯護人替被告辯護稱：被告前案為施用
    毒品案件，與本案販賣第二級毒品情形不同，應不適用累犯
    之規定加重其刑等語，並不足採。
  ㈢按犯第4條至第8條之罪於偵查及歷次審判中均自白者，減輕
    其刑，毒品危害防制條例第17條第2項定有明文。查被告就
    本案販賣第二級毒品犯行，於警詢、偵查、原審及本院審理
    中均坦承不諱，業如前述，爰依上開規定減輕其刑，且除法
    定刑為無期徒刑部分外，依法先加後減之。
　㈣再按犯第4條至第8條、第10條或第11條之罪，供出毒品來源
    ，因而查獲其他正犯或共犯者，減輕或免除其刑，毒品危害
    防制條例第17條第1項定有明文。被告雖供稱其本案毒品係
    向案外人劉勇宏購得等語，然劉勇宏業據臺灣臺中地方檢察
    署檢察官以110年度偵字第31541號為不起訴處分，檢警機關
    並未因而查獲其毒品來源，有不起訴處分書、臺灣臺中地方
    檢察署111年1月19日中檢謀羽110偵24784字第1119006581號
    函存卷可考(見原審卷第117、123至125頁)，自無從依上開
    規定減輕其刑。　
　㈤至被告辯護人雖以本案情輕法重，請求依刑法第59條規定酌
    減其刑等語。惟按刑法第59條之酌量減輕其刑，必於犯罪之
    情狀，在客觀上足以引起一般同情，認為即予宣告法定低度
    刑期，猶嫌過重者，始有其適用。如別有法定減輕之事由，
    應先依法定減輕事由減輕其刑後，科以最低刑度，猶嫌過重
    時，始得為之；若有二種以上法定減輕事由，仍應先依法定
    減輕事由遞減其刑後，科以最低刑度，猶嫌過重時，始得再
    依刑法第59條規定酌減其刑（最高法院101年度台上字第308
    9號判決參照）。衡諸被告以販賣毒品賺取利益，且對於毒
    品施用來源之提供大有助益，影響所及，非僅多數人之生命
    、身體將可能受其侵害，國家、社會之法益亦不能豁免，危
    害甚鉅，當非個人一己之生命、身體法益所可比擬，客觀上
    並無何情輕法重，足以引起一般同情之可堪憫恕情形，況本
    件被告業依上開規定減輕其刑如前，實難認尚有何科以最低
    法定刑度仍有情輕法重、顯可憫恕之情形，是本院認被告上
    開犯行並無適用刑法第59條之餘地，辯護人此部分主張尚不
    足採。
肆、本院之判斷
一、原審認被告所犯本件販賣第二級毒品犯行，事證均明確，適
    用刑事訴訟法第299條第1項前段，毒品危害防制條例第4條
    第2項、第17條第2項，刑法第11條、第47條第1項、第38條
    之1第1項前段、第3項等規定，並以行為人之責任為基礎，
    審酌毒品對社會秩序及國民健康危害至深且鉅，嚴重影響社
    會治安，製造、運輸、販賣等行為情節尤重，更應嚴加非難
    ，而被告明知毒品對人體健康戕害甚鉅，為牟取利益，無視
    國家杜絕毒品犯罪之禁令，販賣第二級毒品甲基安非他命與
    他人，助長毒品擴散，戕害國民身心健康，並有滋生其他犯
    罪之可能，兼衡被告犯後坦承犯行之態度、犯罪動機、目的
    、手段、販賣次數及對象、犯罪所得非鉅之犯罪情節，及被
    告自陳之智識程度、經濟及家庭生活狀況等一切情狀（見原
    審卷第175頁），量處有期徒刑5年2月。暨認被告未扣案之
    犯罪所得1千元，應依刑法第38條之1第1項前段、第3項之規
    定宣告沒收或追徵其價額。經核所為認事用法均無違誤，量
    刑亦均屬妥適。
二、被告上訴意旨略以：被告110年7月30日警詢時供出上手係劉
    勇宏，並供述與劉勇宏係於何時、地如何購買第二級毒品甲
    基安非他命之事實經過，雖劉勇宏否認犯行，並經臺中地檢
    署110年度偵字第31541號以僅有被告之單一指述，並無補強
    證據足資佐證而為處分不起訴，然依被告之指述應屬可信為
    真，卻無法依毒品危害防制條例第17條第1項規定減輕其刑
    ，就被告而言，實屬不公，故依被告之犯案情節觀之，尚屬
    情輕法重，若未依刑法第59條規定減輕其刑，無從將主要獲
    利者之惡行與偶而幫忙而無意犯罪者做相當之區隔，此無異
    阻止有心供出前手之被告踴躍檢舉上手，徒增辦案者之工作
    量，更易使犯案者逍遙法外，此當非立法者之本意，更非國
    家之福，欲使有心改過遷善之人更勇於供出上手，並使主要
    販毒者與無意間犯案或是受主要販毒者之誘惑而身陷犯罪者
    身分之人在量刑上更應有所區隔，自應擴大刑法第59條之適
    用，原審判處被告有期徒刑5年2月顯然過重，難謂符合罪刑
    相當性及比例原則。惟查：⑴本件被告尚難依毒品危害防制
    條例第17條第1項、刑法第59條等規定減輕其刑，已據本院
    於理由欄參之二㈣、㈤說明。⑵次按刑罰之量定，屬法院自由
    裁量之職權行使，應審酌刑法第57條所列各款事由及一切情
    狀，為酌量輕重之標準，並非漫無限制；量刑輕重係屬事實
    審法院得依職權自由裁量之事項，苟已斟酌刑法第57條各款
    所列情狀而未逾越法定刑度，不得遽指為違法；且在同一犯
    罪事實與情節，如別無其他加重或減輕之原因，下級審量定
    之刑，亦無過重或失輕之不當情形，則上級審法院對下級審
    法院之職權行使，原則上應予尊重（最高法院72年度臺上字
    第6696號、75年度臺上字第7033號判決意旨參照）。查原審
    就被告本案所犯已參酌上開理由，並具體斟酌刑法第57條各
    款所列情形，且未逾法定刑之範圍，復未濫用自由裁量之權
    限，亦與罪刑相當原則、比例原則無違，要無輕重失衡或偏
    執一端之情形，量刑尚屬妥適，被告於本院審理時陳稱其母
    親罹患癌症、哥哥罹患心血管疾病等節，亦均不影響原判決
    之量刑基礎。⑶綜上所述，本件被告上訴意旨所陳均無足採
    ，其上訴為無理由，應予駁回。
據上論結，應依刑事訴訟法第368條，判決如主文。
本案經檢察官張子凡提起公訴，檢察官陳佳琳到庭執行職務。
中　　華　　民　　國　　111 　年　　8 　　月　　2 　　日
            刑事第九庭   審判長法　官　紀  文  勝
                               法　官  姚  勳  昌
                               法　官  紀  佳  良 
以上正本證明與原本無異。
如不服本判決應於收受送達後20日內向本院提出上訴書狀，其未
敘述上訴理由者，並得於提起上訴後20日內向本院補提理由書狀
（均須按他造當事人之人數附繕本）「切勿逕送上級法院」。因
疫情而遲誤不變期間，得向法院聲請回復原狀。 

                               書記官  洪  鴻  權 
　　　　　　　　　　　　　　　 
中　　華　　民　　國　　111 　年　　8 　　月　　2 　　日